臺灣臺北地方法院交通事件裁定　　　　96年度交聲字第1050號
原處分機關　臺北市交通事件裁決所
異　議　人
即受處分人　甲○○
上列異議人因受處分人顧銚違反道路交通管理處罰條例案件，對
於臺北市交通事件裁決所中華民國96年7 月19日所為之處分（原
處分案號：北市裁四字第裁22-ZF0000000號）聲明異議，本院裁
定如下：
    主  文
異議駁回。
    理  由
一、按受處分人，不服道路交通管理處罰條例第8 條所定主管機
    關所為之處罰者，固得依道路交通管理處罰條例第87條第1
    項規定，於接到裁決書之翌日起20日內，向管轄地方法院聲
    明異議，惟得為聲明異議之主體者，限於該條例第8 條主管
    機關所處罰之受處分人，如非受處分人而聲明異議，即難認
    其異議合於法律上之程式，且無從補正，此為交通異議事件
    之程序規定，乃合法要件，受處分人之異議須合於此項程序
    規定，法院始得受理而為實體之審查。次按交通法庭認聲明
    異議不合法律上之程式，且無從補正者，應以裁定駁回之，
    亦為道路交通案件處理辦法第18條所明定。
二、按汽車行駛高速公路及快速公路，應依速限標誌指示，高速
    公路及快速公路交通管制規則第5條第1項前段定有明文，又
    汽車行駛於高速公路、快速公路或設站管制之道路，不遵使
    用限制、禁止、行車管制及管理事項之管制規則而有行車速
    度超過規定之最高速限或低於規定之最低速限者，處汽車駕
    駛人新台幣（以下同）3000元以上6000元以下罰鍰，道路交
    通管理處罰條例第33條第1項第1款亦有明文規定。次按汽車
    駕駛人行車速度超過規定之最高速限或低於規定之最低速限
    者，當場不能或不宜攔截製單舉發者，得以設於一般道路至
    少於100公尺前，於高速公路、快速道路至少於300公尺前之
    固定或非固定式科學儀器取得證據資料證明其行為違規，記
    明車輛牌照號碼、車型等可資辨明之資料，以汽車所有人為
    被通知人製單舉發，此見同條例第7條之2第1項第7款、第2
    項第9款、第3項、第4項規定即明。再按交通管理處罰條例
    第85條第1項規定：「本條例之處罰，受舉發違反道路交通
    管理事件之受處罰人，認為受舉發之違規行為應歸責他人者
    ，應於舉發違反道路交通管理事件通知單應到案日期前，檢
    附相關證據及應歸責人相關證明文件，向處罰機關告知應歸
    責人，處罰機關應即另行通知應歸責人到案依法處理。逾期
    未依規定辦理者，仍依本條例各該違反條款規定處罰」；又
    違反道路交通管理事件統一裁罰基準及處理細則（下稱「處
    理細則」）第36條亦規定：「本條例之處罰，受舉發違反道
    路交通管理事件之被通知人，認為受舉發之違規行為應歸責
    他人者，應於通知單記載之應到案日期前，檢附相關證據及
    足資辨識、通知應歸責人之證明文件，向處罰機關告知應歸
    責人，處罰機關應即另行通知應歸責人到案依法處理。逾期
    未依規定辦理者，仍依本條例各該違反條款規定處罰」。故
    違規之汽車駕駛人為警當場攔停者，處罰機關固應對該汽車
    駕駛人為處罰，惟舉發機關倘非當場攔停，而係以科學儀器
    （如照相機或測速器）取得違規證據資料逕行舉發者，此際
    舉發機關僅得對汽車所有人掣單舉發，如經舉發之汽車所有
    人認為受舉發之違規行為應歸責他人者，應於舉發違反道路
    交通管理事件通知單所載應到案日期前，檢附相關證據及應
    歸責人相關證明文件，向處罰機關告知應歸責人，處罰機關
    應即另行通知應歸責人到案依法處理，處罰該應歸責人，如
    被舉發之汽車所有人未於應到案日期前到案，或雖於應到案
    日期前到案，而未告知實際之應歸責人者，處罰機關仍應依
    道路交通管理處罰條例第85條第1項、處理細則第36條之規
    定，處罰車輛所有人。
三、本件受處分人顧銚所有之車號3D－2197號自用小客車，於民
    國92年6月23日下午2時5分許，在國道三號公路南向74公里
    處，因行速126公里（速限110公里），超速16公里而未滿40
    公里，經設置該處之雷達自動照相器測速並拍照存證，為內
    政部警政署國道公路警察局第六警察隊員警依道路交通管理
    處罰條例第33條第1項第1款規定逕行舉發，受處分人未於應
    到案日期即92年8月17日前提出申訴，亦未依處理細則第36
    條規定辦理告知應歸責人，原處分機關遂於96年7月19日逕
    行依違反道路交通管理處罰條例第33條第1項（裁決書漏引
    第1款）及違反道路交通管理事件統一裁罰標準表規定，裁
    處受處分人罰鍰6,000元，合先敘明。
四、異議人聲明異議意旨略以：92年6月23日違規，96年7月30日
    始送達完成，距違規時已逾4年，違反道路交通管理事件統
    一裁罰基準及處理細則第44條第1項之規定，亦屬違反行政
    罰法第27條之時效規定，且該車曾於94、95年分別至監理機
    關辦理地址住變，監理機關受理人員並未告知有該筆違規，
    為此聲明異議，請求撤銷原處分等語。
五、經查：
  (一)按94年2月5日公布、95年2月5日施行之行政罰法第27條第1
    項、第2項雖規定：「行政罰之裁處權，因三年期間之經過
    而消滅。前項期間，自違反行政法上義務之行為終了時起算
    。但行為之結果發生在後者，自該結果發生時起算。」惟行
    政罰法施行前違反行政法上義務之行為應受處罰而未經裁處
    ，於該法施行後裁處者，除第15條、第16條、第18條第2項
    、第20條及第22條規定外，均適用之；前項行政罰之裁處權
    時效，自該法施行之日起算，行政罰法第45條第1項、第2項
    亦有明文。查本件受處分人係於92年6月23日下午2時5分許
    因涉交通違規行為經國道公路警察局第六警察對員警逕行舉
    發，係於上開行政罰法施行前違反行政法上義務之行為，原
    處分機關於96年7月19日逕行裁決，係於行政罰法施行後3年
    內所為裁處，揆諸前揭行政罰法第45條第1項、第2項之規定
    ，原處分未逾行政罰法第27條第1項、第2項所定之裁處權消
    滅期間，合先敘明。
  (二)如前所述，本件原處分機關前開案號裁決書裁決對象之受處
    分人為顧銚，而依本件聲明異議狀所載，異議人暨具狀人欄
    均填載「甲○○」姓名，卻未提出顧銚之委任狀，查其真義
    ，本件異議人應係違規駕駛人甲○○自行提出，是異議人如
    認原處分機關之認事用法有所違誤，即應由顧銚向本院為聲
    明異議，而非由異議人向本院聲明異議。核諸前揭說明，本
    件異議人之聲明異議不合法律上之程式，且無從補正，自應
    將其異議駁回。
六、依道路交通案件處理辦法第18條，裁定如主文。
中　　華　　民　　國　　96　　年　　9　 　月　　28　　日
　　　　　　　　      　交通法庭法　官　林孟皇
本正本證明與原本無異。
如不服本裁定，應於送達後5日內向本院提出抗告狀。
　　　　　　　　　　　      　　書記官　宋德華
中　　華　　民　　國　　96　　年　　9　 　月　　28　　日
